臺灣雲林地方法院交通事件裁定 　 94年度交聲字第144號
移送機關　　交通部公路總局雲林監理站
異　議　人　甲○○　男　46歲.
右列受處分人因違反道路交通管理處罰條例案件，對於交通部公
路總局嘉義區監理所雲林監理站違反道路交通管理事件裁決書（
雲監裁字第裁KAB072661號），聲明異議，本院裁定如左：
    主  文
原處分撤銷。
甲○○汽車駕駛人，駕駛汽車不服從交通勤務警察之稽查，處罰
鍰新台幣玖佰元，並記違規點數壹點。
    理  由
一、本件移送機關即原處分機關以：異議人甲○○於民國94年1
    月6 日13時8 分左右，駕駛車號S6-2022 號自用小客車行經
    雲林縣台78號公路17公里處限速90公里路段，竟超速以138
    公里之速度行駛，經警鳴笛攔車仍加速逃逸，經警逕行舉發
    ，異議人未於到案期限前繳納罰鍰，原處分機關依道路交通
    管理處罰條例第22條第1 項、第60條第1 項、第63條第1 項
    、道路交通管理事件統一裁罰基準表之規定，裁處異議人新
    台幣（下同）4 千9 百元之罰鍰，並記違規點數2點。
二、聲明異議意旨略以：異議人甲○○當時行車速度約90公里，
    經警攔停取締，伊確有停車受檢，但對超速情事有爭執，警
    方拒不出示測速紀錄，伊並未有超速及不服稽查加速逃逸之
    違規情事云云。
三、按汽車駕駛人有不服指揮稽查而逃逸，或其他違規行為經以
    科學儀器取得證據資料者之行為，當場不能攔截製單舉發者
    ，得對汽車所有人逕行舉發處罰，道路交通管理處罰條例第
    7 條之2 第1 項第4 、6 款定有明文。考其立法意旨，該條
    項第1 至5 款規定之事由，本得以目擊方式逕行舉發，至第
    6 款之其他違規行為（例如超速行駛）無法以目擊方式逕行
    舉發，而有以科學儀器取得證據資料後再行製單舉發之必要
    （法務部91年10月24日法律字第0910037755號函釋意旨參見
    ）。是依該項第6 款規定逕行舉發者，自有將該科學儀器取
    得之證據資料留存，俾作為逕行舉發依據之必要，合先敘明
    。
四、本件證人即逕行舉發之員警蔡昆鴻到庭證稱：當時我與另一
    名李成新警員在台78公路17公里處執行測速勤務，一部黑色
    賓士車由虎尾往褒忠方向行駛，我們測得其速度138 公里，
    由李成新警員鳴笛攔車，該車仍不停，然後我們就記下車速
    及車牌回到所內逕行舉發，當時因要執行下一個勤務，僅記
    下車速，未留存測速記錄等語，證人蔡昆鴻與異議人夙無仇
    隙，其證言固堪信採。然就超速行駛部分，異議人既有爭執
    ，依上開說明，自應以該科學儀器取得之證據資料為據，本
    件逕行舉發未提出該科學儀器取得之證據資料為佐證，即與
    道路交通管理處罰條例第7 條之2 第1 項第6 款規定之立法
    意旨不符，原處分機關據以裁定處罰，即有未合，此部分異
    議人之異議即屬有理由，自應由本院撤銷原處分此部分之裁
    決。
五、至不服取締駕車逃逸部分，異議人固辯稱：伊有停車受檢，
    係因雙方對超速有爭執，警員乃故意開立加速逃逸之違規單
    云云，然證人蔡昆鴻係執行交通勤務之警員，與異議人復無
    仇隙，豈有僅因取締超速事實之爭執，即甘冒登載不實公文
    書之罪責，而故意誣陷異議人有不服取締加速逃逸行為之理
    ，足徵異議人所辯，洵屬飾卸之詞，委不足取，異議人有不
    服稽查而逃逸之事實，應堪認定。又不服指揮稽查而逃逸，
    得逕行舉發處罰，道路交通管理處罰條例第7 條之2 第1 項
    第4 款已定有明文，惟按得依同條例第60條第1 項裁罰者，
    必駕駛人有違反該條例之行為，經交通勤務警察或依法令執
    行交通稽查任務人員制止，而有不聽制止，或有拒絕停車接
    受稽查而逃逸者，方得為之，若並無違反該條例之行為，或
    有無違反尚屬不明，而僅單純不服從交通勤務警察之稽查者
    ，應只能依該條例第60條第2 項第1 款之規定處罰甚明。本
    件因異議人是否有超速之違反道路交通管理處罰條例之行為
    尚屬不明，已如前述，故其縱有未停車受檢而逃逸之行為，
    亦僅構成同條例第60條第2 項第1 款之不服從交通勤務警察
    之稽查之違規行為，是原處分機關依同條例第60條第1 項之
    規定予以裁罰，容有未洽，異議人就此部分以未有不服稽查
    逃逸之行為提出異議，固屬無據，然原裁決處分既有違誤，
    自應由本院撤銷原處分，逕依道路交通管理處罰條例第60條
    第2 項第1 款、第63條第1 項第1 款規定，裁處異議人9 百
    元之罰鍰，並記違規點數一點。
據上論斷，應依道路交通管理處罰條例第87條第2 項、道路交通
案件處理辦法第20條前段，裁定如主文。
中　　華　　民　　國　　94　　年　　5 　　月　　24　　日
                    交通法庭    法  官  趙家光
以上正本證明與原本無異
如不服本裁定應於送達後5日內向本院提出抗告狀
                                書記官　蕭應欽
中　　華　　民　　國　　94　　年　　5 　　月　　24　　日
